臺灣高等法院臺南分院刑事裁定
110年度毒抗字第256號
抗  告  人
即  被  告  甲○○


上列抗告人因聲請觀察、勒戒案件，不服臺灣臺南地方法院中華
民國110年3月29日裁定（110年度毒聲字第309號）提起抗告，本
院裁定如下：
    主  文
抗告駁回。
    理  由
一、原裁定意旨略以：抗告人即被告甲○○於民國109年4月10日上
    午10時許，在臺南市○○區○○路附近某處，以將甲基安非他命
    置入玻璃球內燒烤後吸食煙霧之方式，施用甲基安非他命1
    次；另基於施用第一級毒品海洛因之犯意，於109年4月12日
    上午10時許，在臺南市○○區○○路某公園旁車內，以將海洛因
    摻水倒入針筒後注射於血管之方式，施用海洛因1次。嗣於1
    09年4月14日晚上7時15分許，在臺南市○區○○路00號前，為
    警另案拘獲，並持搜索票執行搜索而查獲等事實，業據被告
    坦承不諱，並有臺南市政府警察局刑事警察大隊採集尿液姓
    名對照表、臺南市政府衛生局檢驗結果報告各1份附卷可稽
    ，聲請人即臺灣臺南地方檢察署檢察官以此次施用，距前次
    施用毒品觀察勒戒執行完畢釋放出所，3年後再犯，適用初
    犯規定，依毒品危害防制條例第20條第3項、第1項，觀察勒
    戒處分執行條例第3條第1項，聲請原審法院裁定送觀察勒戒
    ；原審法院認為於法並無不合，乃依裁定送觀察勒戒等旨。
二、抗告意旨略以：本案前經起訴，由原審法院以109年度訴字
    第743號審理並判處罪刑，經上訴後，由臺灣高等法院臺南
    分院以109年度上訴字第1039號判決，就罪刑部分撤銷改判
    不受理確定；本案既經不受理判決確定，檢察官竟再聲請觀
    察勒戒，則原審法院110年度毒聲字第309號裁定觀察勒戒，
    上訴後即應撤銷，本於一事不再理，依法為公訴不受理云云
    （並具狀抄寫臺灣高等法院臺南分院109年度上訴字第1039
    號判決內容為抗告理由）。
三、毒品危害防制條例第20條第1項，犯同條例第10條之罪者，
    檢察官應聲請法院裁定，或少年法院（地方法院少年法庭）
    應先裁定，令被告或少年入勒戒處所觀察、勒戒，其期間不
    得逾2月。惟同條例第20條第3項（108年12月17日修正）於1
    09年1月15日修正公布，並於同年7月15日生效施行，修正後
    規定：「依前項規定為觀察、勒戒或強制戒治執行完畢釋放
    後，3年後再犯第10條之罪者，適用本條前2項之規定。」，
    所謂「3 年後再犯」，只要本次再犯（不論修正施行前、後
    ）距最近1 次觀察、勒戒或強制戒治執行完畢釋放，已逾3 
    年者，即該當之，不因其間有無犯第10條之罪經起訴、判刑
    或執行而受影響。業經最高法院 109年度台上大字第3826號
    裁定闡明可按；又依同條例第35條之1第2款規定：「本條例
    中華民國一百零八年十二月十七日修正之條文施行前犯第十
    條之罪之案件，於修正施行後，依下列規定處理：..二、審
    判中之案件，由法院或少年法院（地方法院少年法庭）依修
    正後規定處理」；經查：
(一)本案抗告人於上開時、地，各燒烤施用甲基安非他命一次及
    注射施用海洛因一次等事實，為其自白在卷，且經警於109
    年4月14日晚上10時許，得被告同意所採集之尿液經送驗結
    果確呈甲基安非他命、可待因、嗎啡陽性反應，有109年4月
    15日調查筆錄、臺南市政府警察局刑事警察大隊採集尿液姓
    名對照表、臺南市政府衛生局檢驗結果報告各1份在卷足憑
    ，與前開自白相符，洵堪認定；又前因施用毒品案件，經臺
    灣臺南地方法院以96年度毒聲字第661號裁定送勒戒處所觀
    察、勒戒後，認有繼續施用毒品之傾向，經臺灣臺南地方法
    院以97年度毒聲字第198號裁定令入戒治處所施以強制戒治
    ，嗣於98年1月20日停止戒治處分而執行完畢釋放等情，有
    臺灣高等法院被告前案紀錄表附卷可查；本件2次施用毒品
    之時，距離最近1次強制戒治執行完畢釋放日，均已逾3年，
    縱依前開前案紀錄，抗告人其間曾犯施用毒品之罪經起訴、
    判刑及執行，惟揆諸前開說明，依前開修正後規定，自應適
    用初犯之規定，原審裁定抗告人應送觀察勒戒，核無不合。
(二)按「一事不再理」（或稱為「禁止雙重危險」）係為保護刑
    事被告免受無窮訴追並避免重複處罰，為民主國家彰顯人權
    保障之基本原則，其具體表現即是同一案件事實之禁止再訴
    ，包含實體判決確定後禁止再訴之實體確定力（既判力）、
    判決確定前禁止再訴之重複起訴之禁止，刑事訴訟法第三百
    零二條第一款、第三百零三條第二款規定即為此項原則之具
    體展現（最高法院105年度台上字第2832號判決參照）。一
    事不再理原則之目的既係避免重複處罰，則所謂同一案件已
    判決確定，必以經「實體判決」確定者，始有其適用，於程
    序判決確定情形，例如不受理判決，因無實體確定力（最高
    法院96年度台上字第3257號判決參照），則不屬之；本案抗
    告人因前開施用第一、二級毒品案件之同一事實，前經起訴
    ，由原審法院以109年度訴字第743號審理並判處罪刑，經上
    訴後，由臺灣高等法院臺南分院以109年度上訴字第1039號
    判決，以起訴程序違背規定，應依刑事訴訟法第303條第1款
    規定判決不受理為由，就罪刑部分撤銷改判不受理確定；依
    前開說明，此不受理判決僅屬程序判決，並非就同一案件之
    實體判決，並無實體確定力，自無重複處罰情形，而無一事
    不再理原則之適用；抗告人執此謂有一事不再理原則之適用
    ，應依法再為不受理判決云云，自有誤會。
四、從而，抗告人執前詞謂原裁定裁准觀察勒戒不當，請求法院
    撤銷更為不受理判決云云，即有未合。從而，抗告人之抗告
    ，為無理由，應予駁回。
據上論結，應依刑事訴訟法第412條，裁定如主文。
中　　華　　民　　國　　110 　年　　4 　　月　　15　　日
                  刑事第四庭    審判長法  官  郭玫利
                                      法  官  陳金虎
                                      法  官  蔡廷宜
以上正本證明與原本無異。
不得再抗告。
　　　　　　　　　　　　　　　　　　　書記官  葉宥鈞
中　　華　　民　　國　　110 　年　　4 　　月　　15　　日